【裁判字號】    89,上訴,1435
【裁判日期】    891114
【裁判案由】    重傷害
【裁判全文】
台灣高等法院台中分院刑事判決                  八十九年度上訴字第一四三五號
    上  訴  人
    即  被  告  丁○○
    指定辯護人  本院公設辯護人乙○○
右上訴人因殺人未遂案件，不服臺灣台中地方法院八十九年度訴字第八三四號中華民
國八十九年六月三十日第一審判決（起訴案號：臺灣台中地方法院檢察署八十八年度
偵字第三八○四號），提起上訴，本院判決如左：
    主    文
原判決撤銷。
丁○○共同殺人未遂，處有期徒刑參年貳月。
    事    實
一、丁○○前因違反懲治盜匪條例案件，經法院判處有期徒刑五年確定，素行不佳。
    緣丁○○之父蘇燦輝 (經本院以八十九年度上訴字第九一五號判處有期徒刑三年
    六月)於民國（下同）八十八年二月十八日下午，至南投縣埔里鎮○○路一０號
    陳炳村住處，與蘇振昌、郭錦助、古拱星（於同日二十時許先行離去）等人玩賭
    撲克牌，於同日十八時許，適丙○○與友人邱邦相一同至上址觀看蘇燦輝等人賭
   博。嗣蘇燦輝、丙○○二人因細故與發生口角，蘇燦輝不悅離去，詎其竟因而心
    生不滿，於同日二十一時二十分許，率其子即丁○○及不詳姓名、年籍之男子四
    名，基於共同殺人之犯意，分持所有人不詳之西瓜刀二、三把（均未扣案），至
    上址客廳內，以西瓜刀向丙○○要害之左後頸部、左側胸、及背部、左肩、左膝
    、左臂、左手腕、左手指、右膝、右肩、右臂等部位揮砍，復將丙○○拖至上址
    屋外庭院揮砍，前後歷時約一分半鐘，見丙○○趴於地上不動，丁○○等人即中
    止殺人犯行，一同離去，致丙○○受有左側開放氣胸傷口（一五×五公分）合併
    左下肺裂傷（五×一×一公分）、左側頸部撕裂傷（一五×五×五公分）、左上
    背部三處撕裂傷（一二×五×五公分、六×三×二公分、五×三×二公分）、左
    肩二處撕裂傷（一０×二×一公分、八×三×二公分）、左股骨內髁骨折、左膝
    前十字韌帶及內半月板、右膝撕裂傷、左手腕部伸肌腱斷裂、左手第三指關節囊
    撕裂、右肩峰開放性骨折、右手三角肌及三頭肌及肌腱撕裂等傷害，經陳炳村電
    請救護車送往埔里基督教醫院轉送財團法人私立中國醫藥學院附設醫院急救，倖
    免於死。
二、案經丁○○於八十八年六月十七日具狀向台灣南投地方法院檢察署自首，由該署
    呈請台灣高等法院台中分院檢察署核移台灣台中地方法院檢察署檢察官偵查起訴
    。
    理    由
一、訊據上訴人即被告丁○○（下稱被告），對於右揭時、地持刀砍傷告訴人丙○○
    之事實自白不諱，雖矢口否認有其他共犯，辯稱：係伊一人所為云云。
二、本院查：
  (一)右揭事實已據告訴人於警訊及檢察官偵查時指訴綦詳，告訴人於警訊中指稱：「
    於八十八年二月十八日二十一時二十分，在埔里鎮○○里○○路一０號內，綽號
    阿輝（嗣指認口卡為被告之父蘇燦輝）率四至五名不詳年輕人持西瓜刀殺傷我，
    當時阿輝與人賭博，我身為旁觀者，多說了幾句話，發生口角，阿輝離席，過了
    約二個小時，阿輝作狀要打我，即有四至五名年輕人衝入屋內持西瓜刀一陣猛砍
    ，砍不夠又把我拖到屋外，再次猛砍，直到我不動時，他們才罷手逃逸。」等語
    （見原審卷宗第四十頁、八十八年二月二十三日警訊筆錄）；檢察官訊問時又稱
    ：「是的，砍幾分鐘，先在屋內砍我，我動一下便拖到外面砍我，砍到我不能動
    止。」等語（台灣南投地方法院檢察署八十八年度偵字第一九九四號偵查卷宗第
    三四頁、八十八年四月二十七日偵訊筆錄），於原審法院調查時，亦明確指認被
    告之父蘇燦輝率眾持刀砍傷伊（見台灣南投地方法院八十八年度訴字第一五四號
    刑事卷宗第五十頁、第七十四頁），復有財團法人私立中國醫藥學院附醫院診斷
    證明書乙紙及現場照片四幀附卷可憑。
  (二)證人陳炳村、郭錦助、蘇振昌等人亦分別於警、偵訊及本院八十九年度上訴字第
    九一五號案件 (即共犯蘇燦輝部分)調查時到庭作證。證人陳炳村證稱：「丙○
    ○看人家玩牌，和一名男子蘇燦輝起爭執，蘇燦輝不歡而去，沒有多久，約晚上
    九時二十分許，蘇燦輝便叫一群年輕人開一輛車，車內有年輕人持西瓜刀，往我
    屋內客廳，朝丙○○方向殺丙○○，其中有一名是蘇燦輝」（八十八年二月十八
    日警訊筆錄）、「是蘇振昌、蘇燦輝、古拱星、郭錦助四人在玩撲克牌，於十八
    時左右，蘇燦輝帶有酒意，與旁觀者丙○○發生口角爭執，便不歡而去，離開我
    家」、「於二十一時二十分左右，客廳內傳出有異聲．．．我有看見蘇燦輝由外
    面進入我的客廳，後面尾隨四、五名年輕人跟著進我的客廳，大約一分鐘後，蘇
    燦輝便由我客廳走出，接著四、五名男子尾隨跑出門外」（見台灣南投地方法院
    檢察署八十八年度偵字第一九九四號偵查卷宗第十二頁、八十八年二月十九日警
    訊筆錄）、「其中一人是蘇燦輝，拿二、三把西瓜刀」、「本來在屋內，後來又
    把他拖到屋外」、「當時也有在屋外砍殺他，之前是在客廳砍殺他」（見上開偵
    查卷宗第三五頁、八十八年四月二十七日偵訊筆錄）；證人蘇振昌證稱：「約二
    十一時二十分許，蘇燦輝就入客廳內，找丙○○招手，之後就有數名年輕男子，
    手中持西瓜刀朝丙○○方向殺去」（見上開偵查卷宗第十頁、八十八年二月十九
    日警訊筆錄）、「當時我有看到蘇燦輝拿刀砍殺丙○○，便又進來一群人．．．
    只知一群人在砍，大約一分鐘後，他們一群人便走了，我便出來，丙○○便倒在
    屋外」、「他們進來到離開大約一分半鐘就走」（見上開偵查卷宗第三六頁、八
    十八年四月二十七日偵訊筆錄）、「（打牌時丙○○、蘇燦輝）有磨擦，而一點
    不愉快」、「在蘇燦輝來後，後面即有一群人持刀進來」（見上開原審刑事卷宗
    第四九、五十頁）、「．．就有人持刀進來，我一看見就跑到廚房，隔了一下子
    ，我有再出來看，我是知道丁○○有拿刀，其他跑掉了．．」 (本院八十九年度
    上訴字第九一五號刑事卷宗第二十三頁)；證人郭錦助證稱：「蘇燦輝進入客廳
    內朝丙○○罵，並朝丙○○站的方向去，我見可能會起衝突，便往廚房方向跑去
    」（見上開偵查卷宗第八頁、八十八年二月十九日警訊筆錄）、「蘇燦輝與丙○
    ○在罵，我看不對勁就跑到外面」（見上開偵查卷宗第三六頁、八十八年四月二
    十七日偵訊筆錄）各等語。按上述證人與被告均無仇隙，其中證人蘇振昌且為被
    告之堂叔，與被告尚有親屬關係，其等當無曲意構陷被告之理，且所證核與告訴
    人指訴之情節復大致相符，足見告訴人所指蘇燦輝因故與其發生口角，蘇燦輝離
    去後復行回到上址，並偕同被告在內之四、五名男子，分持西瓜刀砍殺告訴人之
    情應非子虛，足以採信
  (三)綜上所述，蘇燦輝率被告及其他不詳姓名之男子三、四名共同持西瓜刀砍殺告訴
    人之事實，事證已至為明確，其犯行堪以認定。
  (四)被告於本院審理時，聲請與告訴人丙○○對質，然查：被告自白本件犯罪已如前
    述，另被告於原審法院八十八年度訴字第一五四號案件中，分別於八十八年八月
    四日、八十八年八月十八日、八十八年九月十八日審理中，三度與告訴人同庭，
    就本件事實接受訊問，被告復未具體指明聲請對質之內容及其必要性，自無從准
    許，併予敘明。
三、被告於持刀砍殺告訴人，見告訴人倒地，尚未死亡，並無任何障礙阻止被告等人
    之殺人行為，即自行中止而離去，業據告訴人指述在卷（直到我不動時，他們即
    罷手逃逸，上開偵查卷宗第十五頁），足見被告等係因己意而中止殺人行為。
四、依卷附財團法人私立中國醫藥學院附設醫院出具之診斷證明書所示，告訴人遭被
    告等持刀砍殺，受有左側開放氣胸傷口（一五×五公分）合併左下肺裂傷（五×
    一×一公分）、左側頸部撕裂傷（一五×五×五公分）、左上背部三處撕裂傷（
    一二×五×五公分、六×三×二公分、五×三×二公分）、左肩二處撕裂傷（一
    ０×二×一公分、八×三×二公分）、左股骨內髁骨折、左膝前十字韌帶及內半
    月板、右膝撕裂傷、左手腕部伸肌腱斷裂、左手第三指關節囊撕裂、右肩峰開放
    性骨折、右手三角肌及三頭肌及肌腱撕裂等傷害。胸部、頸部背部，均為人體害
    害，持刀猛砍，極易造成死亡之結果，此為一般人具備之知識，被告既為成年人
    ，當具備此一知識。乃被告竟糾眾持刀朝告訴人之胸部、頸部猛力砍殺，致告訴
    人要害部位之胸部、頸部、背部，受有左側開放氣胸傷口（一五×五公分）合併
    左下肺裂傷（五×一×一公分）、左側頸部撕裂傷（一五×五×五公分）、左上
    背部三處撕裂傷（一二×五×五公分、六×三×二公分、五×三×二公分）、左
    肩二處撕裂傷，足見被告用力之猛，參酌私立中國醫藥學院附設醫院八十八年六
    月二十四日院歷字第八八０六一一一三號函所附醫師陳賢德就告訴人之救治過程
    ，以書面陳稱：丙○○於八十八年二月十八日急診緊急送開刀房手術，輸血六千
    毫升，點滴靜脈輸液超過一萬毫升，手術時間長達十六小時以上，受傷部分包括
    胸腔、肺臟及肢體，「病人能生存下來得感謝現代醫療之進步，醫護人員之努力
    」等語，有各該函件附原審法院八十八年度訴字第一五四號刑事卷宗可查，是被
    告至少有殺人之不確定故意，應可認定。
五、被告及其父蘇燦輝與其他不詳姓名之男子，基於共同殺人之犯意，持西瓜刀砍殺
    告訴人，見告訴人倒地後，即自行中止殺人行為而離去，核犯刑法第二百七十一
    條第二項、第一項之殺人未遂罪。公訴人認被告係犯刑法第二百七十八條第一項
    之重傷罪，起訴法條尚有未洽，應予變更。被告與蘇燦輝等人間及不詳姓名之男
    子四名間，有犯意聯絡及行為分擔，均為共同正犯。被告等於著手殺人行為後，
    因己意而中止殺人行為，經及時送醫，致未發生死亡結果，依刑法第二十七條之
    規定減輕其刑。再被告係對於未發覺之罪，自首而受裁判，應依刑法第六十二條
    規定遞減其刑。原審判決對被告論罪科刑，固非無見。惟原審認被告所犯為刑法
    第二百七十八條第三項、第一項之重傷未遂罪，尚有未合。被告上訴意旨，否認
    有其他共犯，指摘原判決不當，雖為無理由。惟原審判決既有上開瑕疵，自應由
    本院將之撤銷，自為判決。查告訴人之左膝內側半月狀軟骨破裂及前十字韌帶斷
    裂、左膝股骨內髁骨折致功能不全，會發生退化性關節炎，彎曲、伸直均受限，
    上下樓梯、跑步會痛及膝蓋關節不穩定現象，一般行走會有輕微疼痛，若不治療
    仍會繼續惡化，嚴重會使關節磨損而需置換人工關節；左前臂、上臂肌肉斷裂，
    縫合後肌力減弱，約只達常人百分之八十，致提重力受到限制；左手指部分，功
    能可能僵化，手腕韌帶斷裂多條，會影響左手精細動作致受限制，如寫字、拿筷
    子，復健可以改善，但無法完全回復；右側鎖骨肩峰關節開放性骨折，會影響右
    肩上舉動作，無法完全回復正常；綜合認定告訴人所受肢體之傷害可以治療，但
    無法完全治癒，其功能會受到影響。又告訴人肺部撕裂傷並不嚴重，日後回復可
    達百分之九十，不會影響日常生活，業據證人即醫師陳賢德、許南榮於原審法院
    證述無訛。爰審酌被告僅因細故即持刀殺人之動機，告訴人所受傷害之程度，及
    被告犯罪之手段、犯後態度不佳，未見悔悟等一切情狀，量處如主文所示之刑，
    以示懲戒。末查，被告犯罪所用之西瓜刀二、三把，因未扣案，且無證據證明為
    被告所有，又非違禁物，爰不予宣告沒收。
六、據上論斷，應依刑事訴訟法第三百六十九條第一項前段、第三百六十四條、第二
    百九十九條第一項前段、第三百條，刑法第二十八條、第二百七十一條第二項、
    第一項、第二十七條、第六十二條，判決如主文。
本案經檢察官甲○○到庭執行職務。
中      華      民      國    八十九     年      十一     月     十四   日
                                  臺灣高等法院臺中分院刑事第四庭
                                        審判長法  官  洪  耀  宗
                                              法  官  吳  重  政
                                              法  官  劉  登  俊
右正本證明與原本無異。
如不服本判決應於收受送達後十日內向本院提出上訴書狀，其未述上訴之理由者並
得於提起上訴後十日內向本院補提理由書（均須按他造當事人之人數附繕本）。
                                              書記官  吳  麗  慧
中      華      民      國    八十九     年      十一     月     十五   日
                                                                        Ｉ


司法院資訊處製作；財團法人民間司法改革基金會備份。
